【裁判字號】    98,上易,782
【裁判日期】    981130
【裁判案由】    詐欺等
【裁判全文】
臺灣高等法院臺南分院刑事判決         98年度上易字第782號
上  訴  人
即  被  告  甲○○
            乙○○
上列上訴人即被告因詐欺案件，不服臺灣臺南地方法院98年度易
字第116 1號中華民國98年9月29日第一審判決（起訴案號：臺灣
臺南地方法院檢察署98年度偵字第9524號），提起上訴，本院判
決如下：
    主  文
上訴駁回。
    理  由
一、按刑事訴訟法第350條、第361條、第362條、第367條規定，
    不服地方法院之第一審判決而上訴者，須提出上訴書狀，並
    應敘述具體理由，此為上訴必備之程式；如所提之書狀未敘
    述上訴理由，或僅曾以言詞陳述上訴理由者，均應於上訴期
    間屆滿後二十日內補提理由書於第一審法院。第一審法院經
    形式審查，認逾期未補提上訴理由者，應定期間先命補正；
    逾期未補正者，為上訴不合法律上之程式，應以裁定駁回。
    倘已提出上訴理由，但所提非屬具體理由者，則由第二審法
    院以上訴不合法律上之程式，判決駁回。而所謂具體理由，
    必係依據卷內既有訴訟資料或提出新事證，指摘或表明第一
    審判決有何採證、認事、用法或量刑等足以影響判決本旨之
    不當或違法，而構成應予撤銷之具體事由，始克當之（例如
    ：依憑證據法則具體指出所採證據何以不具證據能力，或依
    憑卷證資料，明確指出所為證據證明力之判斷如何違背經驗
    、論理法則）；倘僅泛言原判決認定事實錯誤、違背法令、
    採証違法、判決不公、量刑失之過重或輕縱，而未依上揭意
    旨指出具體事由，或形式上雖已指出具體事由，然該事由縱
    使屬實，亦不足以認為原判決有何不當或違法者（例如：對
    不具有調查必要性之證據，法院未依聲請調查亦未說明理由
    ，或援用證據不當，但除去該證據仍應為同一事實之認定）
    ，皆難謂係具體理由，而應認其上訴為不合法律上之程式（
    最高法院97年台上字第892號判決、97年台上字第3267號判決
    意旨及法院辦理刑事訴訟案件應行注意事項第162點參照）。
二、本件上訴意旨：
(一)被告甲○○上訴意旨略以:伊與大鬼之間只有幫助他人之犯罪
    行為，對於大鬼所屬該詐騙集團之作業方式，伊完全不知情
    ，伊已參加該犯罪集團，是在警方逮捕才知已幫助他人犯罪
    ，對被害人深感抱歉，才勇於承認犯錯伊之把風事實，伊並
    無實施共同之犯罪，且伊在警訊、偵訊、庭訊筆錄中從未提
    到伊是該詐騙集團成員之一，法官、檢察官如何指控伊為該
    集團成員，並把伊判定為共同正犯。伊與該集團關係單純只
    為幫助他人犯罪，並非該集團成員，此兩種關係立場完全不
    同，檢察官與法官已明顯違背刑事訴訟法第28條共同正犯之
    定義，故上訴請求撤銷改判云云。
(二)被告乙○○上訴意旨略以:伊年少無知，且只是犯罪集團所利
    用工具，所分得金額也不符合比例原則，希請諒在伊初犯及
    明年有心復學讀書，予以緩刑云云。
三、經查:
(一)按證據之取捨及事實之認定，均為事實審法院之職權，倘其
    採證認事並未違背證據法則，並於判決內詳敘其取捨證據及
    得心證之理由者，自不得任意指為違法。查本件被告二人對
    於本按犯罪事實，迭於警詢、偵查及原審供承不諱，原審法
    院因被告二人就被訴事實為有罪之陳述，經告知簡式審判程
    序之旨，並聽取公訴人之意見後，裁定以簡式審判程序審理
    。復以被告二人罪證明確，因予適用刑法第28條、第158條
    第1項、第339條第1項、第3項、第25條第2項、第51條第5款
    、第38條第1項第2款等規定論罪，並敘明被告二人所犯如原
    判決附表一編號三所為，已著手於詐欺取財犯行之實施，然
    因被害人發覺有異報警而未遂，應按既遂犯之刑度減輕其刑
    。及審酌被告二人正值青年，不思以正當方式獲取財物，竟
    分別擔任詐騙集團之「車手」負責收款及把風，詐騙無辜被
    害人金錢，且以僭行公務員職權之方式詐騙被害人，嚴重影
    響司法機關之公信力，犯罪所生危害甚鉅，惟念及被告二人
    均無犯罪前科紀錄，有台灣高等法院被告前案紀錄表一份在
    卷可稽，及造成被害人金錢之損失情形，以及被告二人犯後
    均坦承犯行態度良好等情狀，量處彼二人如原判決附表一所
    示宣告刑，並均定應執行有期徒刑二年。本院經核原審判決
    業已詳載被告二人之犯罪事實、證據名稱及應適用之法條，
    其認事用法俱無不合，量刑亦稱妥適。
(二)按把風行為，在排除犯罪障礙，助成犯罪之實現，在合同意
    思範圍內分擔犯罪行為之一部，故亦係共同正犯(最高法院
    72年度台上字第3201號判決參照)。查本件被告甲○○就原
    判決附表一編號一、二所示犯行部分，乃於被害人交付財物
    予同案被告乙○○時，與綽號「大鬼」之成年男子共同擔任
    把風之工作；另就附表一編號三所示犯行部分，乃與同案被
    告乙○○一同向被害人收取詐騙款項未遂。則揆諸上開說明
    ，其與同案被告乙○○、綽號「大鬼」之成年男子及該詐騙
    集團成員間，即有犯意之聯絡，並分擔把風之工作，自應論
    以共同正犯甚明。故被告甲○○上訴以:伊只有擔任把風工
    作，幫助該詐騙集團犯罪，並非共同正犯云云，顯有誤解。
(三)按量刑之輕重，係屬事實審法院得依職權自由裁量之事項，
    苟以被告之責任為基礎，復已斟酌刑法第57條各款所列情狀
    而為刑之量定，復未逾越法定刑度，不容任意指為違法（最
    高法院96年台上字第7018號判決意旨參照）。本件原審認事
    用法並無不合，量刑亦稱妥適之情，已如前述。被告乙○○
    雖無前科紀錄，有台灣高等法院被告前案紀錄表在卷可稽，
    且年僅18歲，有其年籍在卷可稽。然衡諸目前詐騙集團猖獗
    ，嚴重危害社會秩序安寧，造成被害人財物損失甚鉅，且正
    因有如被告等人參與詐騙集團出面向被害人取款，才使詐騙
    詐集團人員得隱身幕後，難以查緝擒獲，而持續作案未能杜
    絕。故認被告等之犯罪惡性重大，不宜輕縱予以緩刑。故被
    告乙○○上訴以其年少無知，又係初犯及明年有心復學讀書
    ，求予撤銷原判諭知緩刑云云，揆諸上開判決意旨，即非屬
    具體理由。
(四)被告二人復未依據卷內既有訴訟資料或提出新事證，具體指
    摘或表明第一審判決有何認事採證不當或違法之事由，或明
    確指出所為證據證明力之判斷、推論如何違背經驗、論理法
    則，或彼二人先前之自白有何違反任意性之規定，揆諸前開
    說明，被告二人上訴理由，自難謂係具體理由。是上訴人即
    被告二人之上訴顯不合法律上之程式，爰依刑事訴訟法第36
    7條前段之規定，駁回彼二人上訴，並不經言詞辯論為之。
四、據上論斷，依刑事訴訟法第367條前段、第372條，判決如主
    文。
中    華    民    國    98    年    11    月    30    日
                  刑事第六庭    審判長法  官  董武全
                                      法  官  沈揚仁
                                      法  官  賴純慧
以上正本證明與原本無異。
不得上訴。
                                      書記官  馬愛君
中    華    民    國    98    年    11    月    30    日


司法院資訊處製作；財團法人民間司法改革基金會備份。
